【裁判字號】    97,易,351
【裁判日期】    970529
【裁判案由】    違反毒品危害防制條例
【裁判全文】
臺灣屏東地方法院刑事判決               97年度易字第351號
公  訴  人  臺灣屏東地方法院檢察署檢察官
被      告  甲○○
                    （另案臺灣屏東監獄竹田分監執行中）
上列被告因違反毒品危害防制條例案件，經檢察官提起公訴（97
年度毒偵字第570 號），茲因被告就被訴事實為有罪之陳述，經
告知簡式審判程序意旨，並聽取公訴人及被告之意見後，本院合
議庭裁定由受命法官獨任依簡式審判程序審理，判決如下：
    主  文
甲○○施用第二級毒品，累犯，處有期徒刑拾月。
    事  實
一、甲○○有多次犯罪經法院判刑確定並執行完畢之紀錄，最近
    一次經有期徒刑執行完畢情形如下：
  (一)民國91年間因違反毒品危害防制條例2 罪，經臺灣高等法院
    高雄分院91年度上訴字第1563號（本院91年度訴字第476 號
    ）判處有期徒刑1 年2 月、1 年，應執行有期徒刑2 年確定
    。
  (二)又因犯竊盜、妨害公務2 罪，經臺灣高雄地方法院判處有期
    徒刑10月、4 月，及因違反毒品危害防制條例案件，經本院
    92年簡上字第50號判處有期徒刑6 月，分別確定後，復經本
    院92年度聲字第725 號裁定應執行有期徒刑1 年6 月。
  (三)上開(一)、(二)部分所示之刑，接續執行，於92年2 月11日入監
    ，96年3 月19日因期滿出監執行完畢（其間一度於92年3 月
    5 日至92年10月12日轉出執行另案強制戒治）。
二、另其因施用毒品案件，經本院88年度毒聲字第557 號裁定令
    入勒戒處所施予觀察、勒戒，於88年3 月12日入所後，因有
    繼續施用毒品之傾向，經本院88年度毒聲字第721 號裁定令
    入戒治處所施予強制戒治，於88年4 月13日轉入執行，嗣經
    本院88年度毒聲字第1784號裁定停止戒治，於88年9 月2 日
    出所併交付保護管束，旋經本院89年度毒聲字第46號裁定撤
    銷停止戒治，於89年1 月7 日入所執行，89年8 月12日期滿
    出所執行完畢；至91年間又因施用毒品案件，經本院91年度
    毒聲字第375 號裁定令入戒治處所施予強制戒治，於91年4
    月14日入所，旋經本院91年度毒聲字第915 號裁定停止戒治
    ，91年8 月29日出所併付保護管束，再經本院92年度毒聲字
    第71號裁定撤銷停止戒治，於92年3 月5 日入所執行，迄於
    92年10月12日期滿出所執行完畢。
三、詎其經前開有期徒刑及強制戒治執行完畢後，仍不知悔悟，
    5 年內復基於施用第二級毒品之犯意，於97年2 月17日某時
    ，在其位於屏東縣東港鎮○○里○○街5 號之住處內，以置
    入玻璃管吸食器（於查獲前已經丟棄而滅失）燒烤並吸用其
    所生煙霧之方式，施用第二級毒品甲基安非他命1 次。嗣因
    另案涉犯違反家庭暴力防治法（另案本院判決），於97年2
    月19日下午為警移送臺灣屏東地方法院檢察署訊問時，向檢
    察官自首施用甲基安非他命犯行。經採尿送驗，呈甲基安非
    他命陽性反應。
四、案經臺灣屏東地方法院檢察署檢察官自動偵查起訴。
    理  由
一、前揭施用第二級毒品甲基安非他命之犯罪事實，業據被告甲
    ○○於本院審理時自白不諱，其經採尿送請臺灣檢驗科技股
    份有限公司以氣相層析質譜儀法（GC／MS）等科學方法檢驗
    結果，呈甲基安非他命陽性反應，該公司97年3 月12日編號
    KＺ000000000000號濫用藥物尿液鑑驗報告存卷可憑，為鑑定
    機關本於專業知識佐以精密儀器測試後所得之結論，自可憑
    信。被告甲○○自白施用甲基安非他命，堪信與事實相符。
二、被告甲○○前因施用毒品，經本院88年度毒聲字第557 號裁
    定令入勒戒處所施予觀察、勒戒，於88年3 月12日入所，因
    有繼續施用毒品之傾向，經本院88年度毒聲字第721 號裁定
    令入戒治處所施予強制戒治，於88年4 月13日轉入執行，嗣
    經本院88年度毒聲字第1784號裁定停止戒治，於88年9 月2
    日出所併交付保護管束，旋經本院89年度毒聲字第46號裁定
    撤銷停止戒治，於89年1 月7 日入所執行，89年8 月12日期
    滿出所執行完畢；至91年間又因施用毒品案件，經本院91年
    度毒聲字第375 號裁定令入戒治處所施予強制戒治，於91年
    4 月14日入所，旋經本院91年度毒聲字第915 號裁定停止戒
    治，91年8 月29日出所併付保護管束，再經本院92年度毒聲
    字第71號裁定撤銷停止戒治，於92年3 月5 日入所執行，迄
    於92年10月12日期滿出所執行完畢，有臺灣高等法院被告前
    案紀錄表、臺灣屏東地方法院檢察署刑案資料查註紀錄表、
    全國施用毒品案件紀錄表、受觀察勒戒人毒品及前科紀錄簡
    列表各1 份在卷可按，其經強制戒治期滿後5 年內再犯本件
    施用甲基安非他命之犯罪事證已臻明確，應依法論科。
三、按甲基安非他命為毒品危害防制條例第2 條第2 項第2 款規
    定之第二級毒品，除法律另有規定者外，不得持有、施用。
    核被告甲○○所為，係犯毒品危害防制條例第10條第2 項之
    施用第二級毒品罪。其因施用而持有甲基安非他命之低度行
    為，為施用之高度行為所吸收，不另論罪。其前因違反毒品
    危害防制條例2 罪，經臺灣高等法院高雄分院91年度上訴字
    第1563號（本院91年度訴字第476 號）判處有期徒刑1 年2
    月、1 年，應執行有期徒刑2 年確定，又因犯竊盜、妨害公
    務2 罪，經臺灣高雄地方法院判處有期徒刑10月、4 月，及
    因違反毒品危害防制條例案件，再經本院92年簡上字第50號
    判處有期徒刑6 月，分別確定後，復經本院92年度聲字第72
    5 號裁定應執行有期徒刑1 年6 月，各刑接續執行，於92年
    2 月11日入監，96年3 月19日因期滿出監執行完畢（其間一
    度於92年3 月5 日至92年10月12日轉出執行另案強制戒治）
    ，有臺灣高等法院被告前案紀錄表及臺灣屏東地方法院檢察
    署刑案資料查註紀錄表各1 份在卷可按，乃受徒刑之執行完
    畢，5 年以內再因故意犯有期徒刑以上之本罪，應依累犯之
    規定，加重其刑。又本件被告甲○○係因另案接受檢察官訊
    問時，自動向檢察官自首前開施用第二級毒品犯行而接受裁
    判，有偵查筆錄在卷可參，併依刑法第62條前段規定減輕其
    刑。其兼有刑之加重減輕事由，應先加後減。
四、爰審酌被告甲○○之年齡、品行、智識能力、犯罪手段、對
    於法益所生侵害之程度，其為63年4 月13日出生、受有高中
    畢業教育程度、以經營米店為業之人，有警詢年籍等資料在
    卷可參，為本件犯行時年33歲，正值青壯，竟不知進取，前
    有數次因犯罪經法院判刑確定之紀錄，除上開構成累犯要件
    之執行紀錄，已如前述，不再重複評價者外，另有：(一)81年
    間因違反麻醉藥品管理條例，經本院判處有期徒刑5 月確定
    ；(二)82年間又犯麻醉藥品管理條例，經本院判處有期徒刑7
    月確定，於82年6 月16日入監，82年7 月28日因期滿出監執
    行完畢；(三)85年間再犯麻醉藥品管理條例，經本院85年度易
    字第1165號判處有期徒刑10月確定，於85年12月20日入監執
    行；(四)又因犯侵占罪，經本院86年度易字第660 號判處罰金
    銀元3,000 元確定，經易服勞役與前案接續執行，於86年6
    月11日出監執行完畢；(五)86年間犯違反麻醉藥品管理條例案
    件，經本院86年度易字第3040號判處有期徒刑1 年，於87年
    2 月3 日入監，87年10月19日期滿出監執行完畢；(六)88年間
    因犯竊盜罪，經臺灣高等法院高雄分院88年度上易字第1895
    號（本院88年度易字第588 號）判處有期徒刑1 年4 月確定
    ，於89年8 月12日入監，90年12月12日因期滿出監執行完畢
    ；嗣經前開構成累犯要件刑之執行完畢後，迄至本件判決前
    ，復已另因：(一)96年間因違反毒品危害防制條例案件，經本
    院96年度訴字第888 號判處有期徒刑1 年4 月、1 年，應執
    行有期徒刑2 年2 月，嗣上訴後，經臺灣高等法院高雄分院
    96年度上訴字第2407號裁定駁回上訴而確定；(二)96年間因違
    反毒品危害防制條例案件，經本院96年度易字第843 號判處
    有期徒刑1 年、1 年，應執行1 年10月確定，旋經臺灣高等
    法院高雄分院97年聲字800 號就(一)、(二)兩部分所處之刑裁定
    應執行有期徒刑3 年10月，業於97年5 月23日入監執行，依
    指揮書應於101 年10月11日期滿，有臺灣高等法院被告前案
    紀錄表、在監在押全國紀錄表及臺灣屏東地方法院檢察署刑
    案資料查註紀錄表各1 份在卷可按，素行欠佳。茲就其施用
    毒品之犯罪類型，雖有認為僅屬自戕行為，並未涉侵害他人
    法益者，惟姑不論此見與我國現行刑事立法除就行為人藉自
    殘行為達到其他侵害國家、社會法益結果之目的，而在相關
    特別立法如妨害兵役治罪條例等特別法中定以處罰之規定外
    ，向不加罰於單純自殘，甚或自殺行為所表彰之規範體系價
    值觀念相左，況毒品危害防制條例第10條所規定對施用毒品
    行為之處罰，其法定刑猶相當，或更甚（如施用第一級毒品
    罪）於刑法中關於故意「傷害他人」規定罪責，舉輕明重，
    足徵其規範保護之法益，原不在該「自戕」行為本身所造成
    行為人個人身體健康之有形侵害。蓋民主法治國家之所異於
    獨裁、集權社會，其國家政策、社會發展，均取決於以全體
    公民個人意志累積形成之群體意志，凡公民不分性別、學歷
    、職業、貧富、愚智，任由鴻儒碩彥至販夫走卒，其個人意
    志之表現就群體意志決定之形成，均屬等值，直接影響國家
    、社會整體之命運，至關重要，則個人基於自主、健全意思
    所表現之公民意志，不分良窳，均應尊重，然若有藉不正手
    段影響他人或自陷個人健全自主意志不能正常形成、表現者
    ，不僅直接侵蝕公民群體意志形成之基礎，迫令其他自重慎
    行大眾均須承受建立在該不健全基礎形成之公共政策、社會
    生活品質之結果，對於國家、社會法益及人民全體利益，猶
    已構成危害，是如投票受賄罪所規範者，即在禁止公民匯集
    個人自主意志以形成群體意志之過程受不當影響及控制，即
    為適例。今毒品除可對個人身體健康造成有形傷害外，就人
    之身體及精神形成高度成癮性及依賴性，猶足以抑制個人表
    現其本於心性能力所為自主意志之決定，並進而造成群體意
    志表現遭不當扭曲之危險，直接影響國家、社會之發展，侵
    害至鉅，斷非僅止於個人身心健康之危害，被告甲○○自81
    年迄今，僅因施用毒品而經法院判處之徒刑共計即有5 年之
    多（5 月、7 月、10月、1 年、1 年2 月、1 年），另因觀
    察、勒戒及強制戒治而身繫囹圄期間共計亦已逾2 年之久，
    然均不足以促其改善，於前案出監未幾又再犯上開已另經判
    決確定並入監執行數案及本件施用毒品犯行，顯見其不僅法
    治觀念薄弱，並已施用毒品成習，積重難返，對於社會秩序
    及其個人身心健康之影響非輕，並考量其犯罪施用毒品之手
    段、情狀，及其犯後態度等一切情狀，量處如主文所示之刑
    ，以資儆懲。
五、未扣案供本件被告甲○○施用甲基安非他命使用之玻璃管吸
    食器，於查獲前已經丟棄而滅失，業據其供述在卷，依現有
    卷證復不能證明尚存在，爰不另為沒收之諭知，附此敘明。
據上論斷，應依刑事訴訟法第273 條之1 第1 項、第299 條第1
項前段，毒品危害防制條例第10條第2 項，刑法第11條前段、第
47條第1 項、第62條前段，判決如主文。
本案經檢察官許英輝到庭執行職務
中    華    民    國    97    年    5     月    29    日
                  刑事第二庭    法  官  陳松檀
以上正本證明與原本無異。
如不服本判決應於收受本判決送達後10日內向本院提出上訴書狀
，其未敘述上訴理由者，並得於提起上訴後10日內向本院補提理
由書狀（均須按他造當事人之人數附繕本）「切勿逕送上級法院
」
中    華    民    國    97    年    5     月    29    日
                                書記官  林祥玉
附錄本件判決引用之法條：
毒品危害防制條例第10條
施用第一級毒品者，處6 月以上5 年以下有期徒刑。
施用第二級毒品者，處3 年以下有期徒刑。


司法院資訊處製作；財團法人民間司法改革基金會備份。
